臺灣高等法院刑事判決
上　訴　人
即　被　告　丁○○
選任辯護人　莊柏林律師
上　訴　人
即　被　告　丙○○
選任辯護人　蔡讚燁律師
上列上訴人因違反貪污治罪條例等案件，不服臺灣臺北地方法院
86年訴字第1338號，中華民國86年9月25日第一審判決（起訴案
號：臺灣臺北地方法院檢察署86年偵字第5703號、第5798號），
提起上訴，經判決後，由最高法院第4次發回更審，本院判決如
下：
    主  文
原判決關於丁○○違背職務受賄及定其執行刑部分暨丙○○行賄
及定其執行刑部分均撤銷。
丁○○連續依據法令從事公務之人員，對於職務上之行為，收受
賄賂，處有期徒刑玖年，褫奪公權陸年；所得財物新臺幣壹佰萬
元應予追繳沒收，如全部或一部無法追繳時，以其財產抵償之。
丙○○被訴行賄部分無罪。
    事  實
一、(一)丁○○係第二屆監察委員（原任期自民國82年5月1日起至
    88年1月31日止，86年2月27日因案羈押遭停職，於86年6月
    20日經公務員懲戒委員會議決撤職並停止任用5年，復於86
    年7月7日經總統令予以免職），丁○○於84年2月1日至85年
    元月31日，擔任監察院財政、經濟、交通三委員會委員，並
    為經濟委員會召集人，85年2月1日至同年12月31日，繼續擔
    任該三委員會委員，並為財政委員會召集人，依憲法、憲法
    增修條文之規定，監察委員行使彈劾權、糾舉權及由監察院
    各委員會提出糾正案，丁○○身為監察委員，負有整飭官箴
    、糾彈不法公務人員之職責，為依據法令從事公務之人員；
    乙○○為森鴻投資顧問公司（下稱森鴻公司）總經理，甲○○為欣凱股份有限公司（下稱欣凱公司）總經理，丙○○為
    南方資訊股份有限公司（下稱南方公司）總經理，俞瀛範、
    胡紹禹分別為正唐科技股份有限公司（下稱正唐公司）總經
    理、副總經理。(二)緣欣凱公司之股票於82年間原經財政部證
    券管理委員會（下稱證管會）核備准予上市，嗣經人檢舉該
    公司有違規情事，證管會函請臺灣證券交易所股份有限公司
    （下稱證交所）查明研處，經證交所認欣凱公司有證交所營
    業細則所規定得終止上市之情事，決議終止該公司股票上市
    並函報證管會，證管會認無不妥，於83年2月19日函復證交
    所准予備查，致欣凱公司股票因此不能上市買賣，欣凱公司
    乃就此決議分別提起訴願及仲裁，仲裁結果認證交所終止上
    市並不合法，欣凱公司上市契約繼續有效，證交所乃向法院
    提起撤銷仲裁之訴（本院民事庭以87年上更(一)字第192號駁
    回證交所之上訴），而與欣凱公司纏訟經年，迄未定案，影
    響欣凱公司營運甚鉅，因甲○○亟思解決欣凱公司上市案，
    事為乙○○獲悉，乙○○、甲○○兩人竟基於共同犯意之聯
    絡及行為之分擔，乙○○向甲○○提議，由其向熟識之監察
    委員丁○○陳情，意圖利用監察委員合法職權調查，瞭解此
    一上市案證管會在行政上有無疏失，並間接使得證管會、證
    交所相關人員在公務上因監委調查情況下，為有利於欣凱公
    司之認定，使欣凱公司股票得以順利上市買賣。84年10月間
    ，乙○○安排甲○○至監察院與丁○○面談，甲○○並透過
    乙○○向丁○○行求，表示願意支付賄賂，丁○○見有利可
    圖，乃基於概括犯意先透過乙○○向甲○○索賄新臺幣（下
    同）200萬元，欲藉以監察權正當行使調查陳情案之方式，
    在調查過程中，除瞭解證管會及證交所在撤銷欣凱公司股票
    上市案中有無違失，並欲因監委行使調查權，間接使得證管
    會等相關主管人員為有利於欣凱公司之認定，使該公司股票
    得以順利上市，嗣甲○○同意支付150萬元（其中100萬元給
    予丁○○，50萬元給予乙○○），旋依約於同年（84年）10
    月14日丁○○輪值之日，委請不知行賄之情之欣凱公司股東
    林柏揚前往監察院向丁○○陳情，由丁○○接見談話後，在
    談話紀錄上批示擬請自動調查，84年10月16日丁○○提出自
    動調查申請書，監察院於10月18日核定，並派調查專員王美
    雲協查；同年10月19日甲○○指示昭合股份有限公司（下稱
    昭合公司，該公司於81年間為欣凱公司併購，甲○○為實際
    負責人）吳坤山從昭合公司於合作金庫松興支庫0000000000
    000號戶頭帳目中以股東往來名義提領150萬元現金交予甲○○，甲○○於同日通知乙○○到臺北市○○路○段48號7樓欣
    凱公司，並將上開150萬元現金交付予乙○○，乙○○取得
    現款後即與丁○○連絡，並依指示將100萬元匯入丁○○所
    使用之華僑銀行營業部活儲00000000號耿美瑜（任職於丁○○之配偶高少玉所開設之岱逸公司）之帳戶，餘款50萬元乙○○存入其設於彰化銀行00000000000號活儲帳戶，丁○○
    收受上述賄款100萬元後，分別於84年11月29日、85年1月31
    日約談財政部次長陳木在、證管會主委陳樹等人，就欣凱公
    司撤銷上市案理由，質疑證管會對此案撤銷法規理由之不當
    ，惟證管會及證交所等相關人員仍認為原處分並無不當，繼
    續對撤銷仲裁之訴向最高法院提起上訴，致欣凱公司股票仍
    無法上市買賣，丁○○乃將該調查案暫時擱置。至85年5月
    初，甲○○不耐丁○○調查停頓，再透過乙○○向丁○○承
    諾給予200張（每張1,000股）欣凱公司股票未來之價差利益
    ，促其儘速調查，以利欣凱公司股票上市，丁○○遂再於同
    年5月7日通知證管會承辦人堯宗興於同年月13日至監察院約
    談，甲○○為取信丁○○，並於同年5月10日先行將股東黃
    珀文名下200張未蓋轉讓章之欣凱公司股票交置乙○○處，
    乙○○亦將上情轉告丁○○，惟因主管人員對於欣凱公司上
    市案仍無任何更改之跡像，無法使欣凱公司股票能夠順利上
    市，丁○○遂於85年7月19日再次指示王美雲簽請延展調查
    期限，惟經鄭代院長水枝批示依該院調查案件注意事項第六
    點第三款規定本案得暫停調查，丁○○遂於同年月25日以調
    查中案件有監察院收受人民書狀處理辦法第12條第1款或第2
    款規定情事（即以本案目前在行政救濟方面再訴願駁回且在
    司法程序方面雙方上訴最高法院中）申請暫停調查並經核定
    在案，甲○○為此深感失望與不滿，擬將上開股票取回，該
    案並無進行任何調查且前揭情況均無進展時，丁○○因見統
    一超商上市案過程與本案有相似（統一超商准予上市後，遭
    人檢舉，惟證管會事後認定上市合法），復於85年11月11日
    指示王美雲於85年11月14日向證管會調取「統一超商上市案
    」相關資料，因無從自「統一超商上市案」中，找出有利於
    該案之憑據。丁○○遂於85年12月底、86年1月初指示王美
    雲就上開欣凱公司案，於86年1月15日財政委員會中提出糾
    正案，王美雲於86年1月7日依指示將調查報告及糾正案草稿
    提交委員會審議，經委員會修正後通過對證管會糾正案。(三)
    又丁○○基於上開概括之犯意，因丁○○與穆傳鼎係朋友關
    係，穆傳鼎於85年3月間受南方公司代理人俞瀛範、胡紹禹
    之委託，代為設法減免南方公司因承攬臺電公司西部Ｕ６Ｇ
    ＨＺ數位微波通訊系統工程零件生產不及致工程逾期所生之
    違約罰款（罰款金額可能高達數千萬元，俞瀛範、胡紹禹二
    人允諾給予穆傳鼎687萬5千元，並經南方公司總經理丙○○
    之同意），穆傳鼎見有利可圖，除自行向臺電公司主管人員
    關說外，並安排俞瀛範、胡紹禹二人及南方公司總經理丙○○向丁○○陳情，渠四人為減免罰款，乃謀議行賄丁○○，
    企圖利用丁○○行使監察權介入調查，俞瀛範、胡紹禹、丙○○、穆傳鼎等四人與丁○○期約，由丁○○對臺電公司提
    出調查，期望台電公司在裁量權權限內能同意減免罰款。丁○○允予幫忙後，遂由俞瀛範依約定於85年5月4日丁○○值
    日時，代表南方公司持請願書至監察院向其提出陳情，丁○○於85年5月6日在談話紀錄批示擬就該陳情案申請自動調查
    ，並於5月7日提出自動調查案件申請書，經監察院核定後派
    科員王俊人協查，丁○○於85年6月6日獨自至新竹工業園區
    南方公司詢問南方公司人員，並取得南方公司相關資料，復
    於同年5月13日、6月8日先後在監察院會議室約談臺電公司
    相關承辦人員通訊中心主任吳振福、總經理席時濟等人，臺
    電公司承辦人員因認並無違失而未讓步，丁○○又帶同穆傳
    鼎、胡紹禹等人面見臺電公司總經理，欲使臺電同意減免罰
    款，惟均無功而返，其間丁○○曾向穆傳鼎追詢，欲朋分好
    處，穆傳鼎不肯明告，丁○○乃逕向胡紹禹要求先行付予60
    萬元，並擬提供銀行帳戶供胡紹禹匯款，胡紹禹見臺電公司
    人員並未退讓，乃予婉拒，丁○○又要求胡紹禹開立給予穆
    傳鼎報酬一半之保證票予伊，以資取信，俞瀛範、胡紹禹同
    意其要求於85年7月3日在丁○○監察院辦公室交付以俞瀛範
    為發票人、世華銀行為付款人、票號ＤＰ－0000000號，未
    載發票日、面額328萬1千8百75元之支票一紙予丁○○，期
    其繼續對臺電公司進行調查，能減免南方公司之罰款，惟至
    同年11月4日，丁○○見臺電公司於本案並無違失，乃將調
    查案簽結，並以電話通知俞瀛範取回支票，俞瀛範、胡紹禹
    二人於85年11月19日16時30分許到監察院向丁○○索回上述
    支票。（該案最後由南方公司與台電公司提請中華民國商務
    仲裁協會仲裁，經仲裁南方公司應按日計付逾期違約金9萬5
    千元，因逾期653日，共應給付違約金6千2百零3萬5千元，
    參見更(三)卷第159頁起所附之仲裁判斷書第12頁反面第2行起
    ）。
二、案經法務部調查局臺北市調查處移送臺灣臺北地方法院檢察
    署檢察官偵查起訴（丙○○另外被訴背信部分，經本院86年
    上訴字第5653號案，改依侵占罪判決有期徒刑5月確定；丁○○另外被訴圖利部分，經本院86年上訴字第5653號判決無
    罪後，檢察官未上訴而確定。乙○○、胡紹禹經原審86年訴
    字第1338號案，以該二人犯對於公務員違背職務行賄罪，分
    別判決有期徒刑2年，緩刑5年及有期徒刑1年2月，緩刑3年
    確定。甲○○、俞瀛範均經本院87年上更(一)字第289號案，
    以該二人犯對於公務員違背職務行賄罪，判決甲○○有期徒
    刑1年8月，緩刑4年，俞瀛範有期徒刑1年2月，緩刑3年確定
    ；穆傳鼎經本院89年上更(二)字第889號案，以其犯對於公務
    員違背職務行賄罪，判決有期徒刑1年2月，緩刑4年確定）
    。
    理  由
甲、程序部分：
一、按被告以外之人於審判外向法官所為之陳述，得為證據。被
    告以外之人於偵查中向檢察官所為之陳述，除顯有不可信之
    情況者外，得為證據。被告以外之人於檢察事務官、司法警
    察官或司法警察調查中所為之陳述，與審判中不符時，其先
    前之陳述具有較可信之特別情況，且為證明犯罪事實存否所
    必要者，得為證據，刑事訴訟法第159條之1第1項、第2項、
    第159條之2分別定有明文。
二、證人耿美瑜係被告丁○○之妻高少玉之員工，其於調查局時
    供述，其在華僑銀行開立之帳戶係應丁○○之請而開立，存
    摺及印章均交予丁○○使用，被告丁○○於本院審理時，對
    於使用耿美瑜之帳戶一節亦直承不諱。而吳坤山係欣凱公司
    財務部協理，其於調查局時供稱，簽發100萬元及150萬元之
    臺支支票交予甲○○使用，經甲○○於本院審理時供認屬實
    ，則該二人於調查局訊問時之陳述，自得為證據。其餘本案
    之共同被告乙○○、甲○○、俞瀛範、胡紹禹、丙○○、穆
    傳鼎於調查局訊問時之陳述與彼等在審判中之陳述不符，但
    依後之所述，渠等在調查局訊問時之陳述具有較可信之特別
    情況，且為證明犯罪事實存否所必要，得為證據，合先敘明
    。
乙、實體部分：
壹、被告丁○○部分：
一、訊據上訴人即被告丁○○對於前揭期間任監察委員及監察院
    經濟委員會、財政委員會召集人，於前開時地接受欣凱公司
    、南方公司陳情案後簽請自動調查，收受乙○○匯款100萬
    元等情供承不諱，惟矢口否認有違背職務不正當行使監察權
    ，亦無期約、收受賄賂或其他不正利益之行為，辯稱：根據
    監察院對伊之彈劾文可知，在欣凱公司陳情案中，協查秘書
    王美雲、前證管會主委陳樹、副主委丁克華、組長吳當傑、
    稽核堯宗興以及在南方公司陳情案中協查秘書王人俊、臺電
    公司人員吳振福、林欽榮、金正中等人，均稱伊並無關說或
    施壓之情事，又糾正案之當否並非提案委員所得片面決定，
    須由監察院之相關委員會之委員討論、審查後方得作成決議
    ，該糾正案乃係針對證管會對於法制面之缺失，並未涉及欣
    凱公司之個案，伊所提出關於南方公司之調查報告明白表示
    所陳情者非屬監察院職權，僅建議該公司移請仲裁或提起訴
    訟或依公平交易法向主管機關申訴，難謂伊監察權之行使有
    任何違背職務之行為，而雖依監察院代院長鄭水枝批示本案
    因於訴訟中，得暫停調查，惟此並非「應」暫停調查，是否
    續行調查則應視暫停調查原因消滅否而定，伊認暫行調查之
    原因消滅而續行調查並無違法之處，另伊雖自乙○○處取得
    100萬元，惟此係雙方單純之借貸款項，絕非賄款，有關甲○○交付予乙○○200張欣凱公司股票作為協助該公司上市
    案之公關保證，該股票未蓋背書章不可能轉送他人，且伊於
    86年農曆年前曾向乙○○表示有人願購買該股票，請其代為
    詢價，是放置於乙○○處之股票顯非作為與伊期約賄賂之用
    ，乙○○假借伊名義向甲○○索求100萬元後，再利用伊向
    其借款之際將該款項匯入伊所指定之戶頭，此係乙○○所安
    排，絕對與伊無關，又俞瀛範所簽發予伊之328萬1千8百75
    元支票，則係因穆傳鼎積欠伊友林昭順之債務900萬元未還
    ，故伊始要求俞瀛範將原先擬給付與穆傳鼎之報酬687萬5千
    元之一半交付與伊，伊並無收受該支票之意思云云。
二、經查，關於欣凱公司陳情案，被告丁○○收受賄賂部分：
  (一)上揭事實，迭經原審共同被告乙○○、甲○○於調查局調查
    時、檢察官偵訊時及原審、本院上訴審審理中供承不諱；共
    同被告甲○○供稱：乙○○、丁○○二人伊均認識，乙○○
    為欣凱公司常任財務顧問，由其妻徐燕嘉掛名支薪，另曾受
    本人委託代為處理欣凱公司股票終止上市糾紛及資金調度等
    公關事務，至於丁○○當時則為監察委員，負責受理欣凱公
    司前述股票上市案之調查，但丁○○與伊及欣凱公司間從無
    任何債權債務關係，乙○○係在84年3月間與會計師張龍憲
    共同主動前來向本公司表示可仲介資力良好特定人士參與公
    司現金增資，當時公司確實極需籌措資金完成現金增資，乃
    予應允，乙○○、張龍憲二人果然運用渠等人脈為本公司延
    攬總集團出資3億元參與增資，使本公司順利完成增資，嗣
    後乙○○前來向伊表示，渠為本公司完成增資，卻未得到分
    毫報酬，伊乃委請乙○○擔任財務顧問，伊於84年10月間經
    乙○○聯繫安排及引見，在監察院丁○○辦公室內會見丁○○，目的是為向他陳情本公司遭證交所終止股票上市之相關
    案情，經乙○○引見丁○○受理本公司以股東林柏揚名義提
    出之陳情，正式調查證管會等人員或法令有無違法失職情事
    ，乙○○帶伊與丁○○會面之後，約數日，乙○○向伊表示
    需要一點活動費，伊向乙○○詢問金額，乙○○表示需要15
    0萬元，伊認為有必要，乃在84年10月19日指示昭合公司總
    經理吳坤山自昭合公司帳戶中以「股東往來」名義提150 萬
    元之現金交付予伊，伊再通知乙○○前來領取，並指示吳坤
    山領取公司款項，雖事先未徵得全體股東或董事之同意，但
    伊為徵信昭合公司股東，均有指示吳坤山將傳票交予伊註記
    用途，欣凱公司為因應無法或難以報銷之帳目，均係指示吳
    坤山以「２ＮＤ」（Sencond Account即次要帳目或私帳之
    意）之名目記載，並從昭合公司帳戶支出，伊確尚曾在85年
    下半年交付欣凱公司股票200張予乙○○收受，而乙○○在
    86年2月17日、18日或19日中之某日向伊表示丁○○有意購
    買欣凱公司股票，伊基於丁○○確曾幫忙，乃當場表示願以
    每股20元之價格讓售予丁○○，但該股票價款乙○○迄未交
    付，伊亦未蓋章過戶，伊將前述股票寄放於乙○○處是希望
    能代為週轉現金，如其需支出公關費用則可以此充之，該20
    0張股票伊係向吳坤山領取（登記名義為欣凱股東黃珀文所
    有），吳坤山並將之記錄於領取清冊上，該股票交付予乙○○是希望乙○○能敦請丁○○儘速調查欣凱公司終止上市案
    及協助貸款，或乙○○能利用其他人脈管道協助欣凱公司貸
    款，而該200張股票即作為公關或車馬費等報酬給付之保證
    用等語（詳見86年偵字第5703號卷附86年2月26日調查局筆
    錄，第101頁至第106頁；同卷附86年2月26日訊問筆錄，第
    113頁至第117頁；同卷附86年2月28日調查局筆錄，第158
    頁至第161頁；同卷附86年3月28日調查局筆錄，第338頁反
    面；同卷附86年3月31日訊問筆錄，第348頁至第349頁；86
    年偵字第5798號卷附86年3月10日調查局筆錄，第174頁至第
    178頁；本院86年上訴字第5653號卷附86年12月15日訊問筆
    錄，第97反面至第98頁反面），核與共同被告乙○○供承：
    伊於84年2月間欣凱公司欲辦理增資時，認識欣凱公司總經
    理甲○○，到了84年10月間，因欣凱公司股票上市案，在82
    年底先經證交所、證管會核准上市，在辦理繳款第2天、證
    交所、證管會以隱匿股東持股之理由，下令中止上市，甲○○為了此事，曾找伊談要透過黃○○委員出面處理，伊告訴
    他可以找丁○○委員協助處理，甲○○即麻煩伊代為安排，
    伊就帶甲○○及該公司財務經理陳震強二人到監察院丁○○
    辦公室找丁○○，彼等二人向丁○○報告欣凱公司上市的流
    程及所遭遇之難題，丁○○要甲○○正式提出陳情，才方便
    處理，過了幾天，甲○○問伊一般股票上市行情要給交易所
    審議委員會每人100萬元至150萬元，現在麻煩蔡委員是否比
    照辦理，伊跟他說『伊非黃牛，伊的部分另外拿』，甲○○
    就說『那就給蔡委員100萬元，給你50萬元』，於是就這樣
    說定，又過了幾天甲○○通知伊到南港路3段48號7樓欣凱公
    司去領150萬元，伊領到後當天與丁○○連絡，告訴他欣凱
    公司總經理甲○○為了託丁○○協助欣凱公司上市事特別給
    蔡一百萬元，是否要送去，丁○○交代伊直接匯入華僑銀行
    活儲耿美瑜帳戶，伊依指示匯進上述帳戶，其餘50萬元，伊
    存入自己在彰化銀行活儲帳戶，後來甲○○就提出陳情，丁○○除了協助解決欣凱公司股票上市遭中止事，雖未辦成，
    但已取得100萬元，另丁○○在86年農曆年前打電話交代伊
    ，他有意購買欣凱公司未上市股票，要伊處理一下，伊上星
    期與甲○○面談，甲○○同意以低於承銷價25元二成，以8
    折讓給丁○○，為了希望丁○○運用他的影響力促使欣凱公
    司股票早日上市，甲○○在半年前即將200張欣凱公司股票
    寄放在伊處，甲○○一直希望丁○○運用其監察委員之職權
    與影響力去解決欣凱公司股票上市遭主管官署中止事，為了
    怕丁○○不夠賣力，他在半年前就知會丁○○他有200張欣
    凱公司股票擺在伊處，若欣凱公司經丁○○大力促成得以上
    市，則會具體回應，由伊擔任見證人，股票為押品，以取信
    丁○○等情相符（見86年偵字第5703號卷附86年2月26日調
    查局筆錄，第80頁至第85頁；同卷附86年2月26日訊問筆錄
    ，第93頁至第97頁；同卷附86年2月28日調查局筆錄，第163
    頁反面至第166頁；同卷附86年3月13日調查局筆錄，第205
    頁至第210頁；同卷附86年3月28日調查局筆錄，第331 頁正
    、反面；同卷附86年3月28日訊問筆錄，第343頁至第344頁
    ；同卷附86年3月31日訊問筆錄，第349頁正、反面；86年偵
    字第579號卷附86年3月17日調查局筆錄，第256頁至第258頁
    ；原審卷(一)附86年7月8日訊問筆錄，第202頁反面至第203頁
    反面、第205頁正、反面；同卷附86年7月31日訊問筆錄，第
    10頁反面；同卷附86年9月18日審判筆錄，第142頁至第143
    頁反面）。
  (二)證人即欣凱公司職員吳坤山於調查局及偵查中亦證實：伊於
    74年進入欣凱公司任職，負責生管部、採購部、財務部，81
    年間欣凱公司購買昭合公司股份時，轉調昭合公司財務部擔
    任協理，昭合公司實際上運作是接受欣凱公司總經理甲○○
    之指揮，伊負責調節欣凱公司資金之往來及為大股東管理股
    票，昭合公司為欣凱公司併購後，甲○○有時會以電話通知
    伊，以昭合公司合庫興松支庫0000000000000帳號開立臺支
    或提現，再由伊親交甲○○，因欣凱公司某些支出不便在欣
    凱公司會計帳目出現者，即由昭合公司帳目支出，84年10
    月19日文號ＫＳ－047之聯絡單現金150萬元是由伊交給甲○○，記得在85年5月10日，甲○○要伊自股東黃珀文名下拿
    20萬股欣凱公司股票出來，伊依甲○○之指示拿出200張股
    票（編號83－ＮＤ－071644號至83－ＮＤ－071843號）於同
    日下午至甲○○的辦公室交由甲○○親收，甲○○亦在簽收
    單上簽名，並註明「公關保證用」等語（見86年偵字第5703
    號卷附86年2月26日調查局筆錄，第38頁至第42頁；同卷附
    86年2月26日訊問筆錄，第53頁至第55頁；同卷附86年3月5
    日調查局筆錄，第273頁至第274頁）；另被告丁○○借名開
    戶之證人耿美瑜於調查局、偵查中亦證陳：丁○○為伊任職
    公司老闆高少玉的先生，83年12月下旬，丁○○向伊表示要
    借伊的名義，在華僑銀行營業部開立活儲帳戶，當時因伊在
    高少玉所經營的岱逸公司上班，不好意思拒絕，遂答應丁○○之要求，丁○○約伊於83年12月29日帶身分證至華僑銀行
    營業部與他會合後，丁○○就帶伊到櫃臺去辦理開立000000
    00000000活儲帳戶，該帳戶開立完成後，存摺及印鑑（印鑑
    章由丁○○代為準備）隨即交由丁○○使用，伊從未使用該
    帳戶，該帳戶之存摺及印鑑還保留在丁○○手中，因丁○○
    向伊表示其女兒蔡依德有意在臺從事股票投資，但因蔡依德
    在臺沒有身分證，無法開戶買賣股票，所以才借用伊的名義
    開戶，84年10月19日自彰化銀行電匯100萬元到上開帳戶，
    並非要匯給伊的，應該是匯給丁○○，至於乙○○為何要匯
    該款予丁○○，伊並不清楚等語（見86年偵字第5703號卷附
    86 年2月26日調查局筆錄，第70頁至第72頁；同卷附86年2
    月26 日偵查筆錄，第76頁至第77頁）。即此，被告丁○○
    本院歷次所辯：因耿美瑜之母親耿黃秀菊也透過伊向朋友借
    款，並由伊背書擔保，伊為了釐清分辨伊與耿黃秀菊借款之
    差別，所以才用耿美瑜之名義開設前揭戶頭云云，顯係事後
    飾卸之詞，不足採信。
  (三)被告丁○○對於收受同案被告乙○○之匯款100萬元之事實
    ，雖辯稱該款項係向被告乙○○之借款，其係正當行使監察
    權，並無違背職務云云。惟乙○○於本院審理時明確否認借
    款予被告丁○○，並稱這是交際費（見本院審判筆錄），再
    參酌乙○○、甲○○前之供述及乙○○與被告丁○○間之電
    話通訊內容（乙○○與丁○○間之電話交談被監聽，二人所
    談有提及欣凱；約談的那個承辦人，回去造成壓力；大隊人
    馬包括交易所的人都一起開會了；我如果提會，就只變成一
    個糾正案而已，這樣他們不怕的；當初去找委員的時候是希
    望辦成而不是辦完，所以他拜託你像僑銀基隆那個辦成了就
    給你；在電話裡面講不方便：欣凱是冤枉的，因為那一千萬
    股根本沒有過戶；那個拿到了，他是開臺支，我明天找個時
    間拿給你；你把支票弄到我這裡，我也很麻煩；委員如果同
    意的話，我把支票兌現，他們說這是私帳；你直接存到我幾
    個戶頭。見偵字第5703號卷第211、212、215、368、371、
    377、379、381頁）。堪認被告丁○○與乙○○等暗自約定
    向丁○○陳情，由丁○○調查欣凱公司股票上市案，其動因
    乃賄賂，使欣凱公司股票得以再次順利上市買賣。而被告丁○○雖另辯稱：該筆款項是耿美瑜之母親耿黃秀菊透過伊向
    乙○○之借款云云。但查被告此項辯詞與乙○○所供不符，
    亦與丁○○先前所供大相逕庭。茍係借款，何以該筆款項實
    際上經查明係來自伊所從事調查之關係人欣凱公司集團之昭
    合公司，且乙○○竟從中已抽取50萬元，該部分賄款之流向
    ，既經證明如上，絕非被告丁○○所辯借款云云。被告丁○○又辯稱，乙○○主動匯入之該100萬元，並非出於被告丁○○之主動索賄，且該100萬元最後輾轉流入耿美瑜之母親
    耿黃秀菊之朋友李友利之戶頭云云。並提出耿黃秀菊向被告
    借款票據影本、丁○○與耿黃秀菊之和解書及票據影本、耿
    黃秀菊開立向李友立借款並經被告丁○○背書保證之本票影
    本等為憑，縱認屬實，亦僅能證明被告丁○○與耿美瑜之母
    親耿黃秀菊間有金錢之借貸關係，但無解於被告丁○○對於
    職務上行為收受賄賂之事實。另查經本院前審向財政部財稅
    資料中心函查結果，見被告丁○○當時擁有諸多之股票及存
    款（見本院更(二)審卷第141頁起），並非經濟困頓之人，丁○○焉有向乙○○借款之必要。復經本院前審向華僑銀行調
    取耿美瑜上揭帳戶之往來明細，見該帳戶之往來情形並不頻
    繁，大致為被告丁○○作為股票買賣週轉之用（見本院更(二)
    審卷第260頁起），與被告丁○○所稱：該戶頭供作為耿黃
    秀菊借款計算之用云云，並不相符，丁○○收受賄賂之行為
    已堪認定。
  (四)惟被告丁○○收受賄款，是對於違背職務上之行為收受賄賂
    ，亦或是對於職務上之行為收受賄賂？分論如下：
    １按以監察委員依據法律獨立行使職權，為憲法增修條文第
      6條所明定，監察委員得收受人民書狀，為加強監察權之
      行使，除因收受人民書狀進行調查外，應經常自動調查，
      亦為監察法第4條，監察法實施細則第12條所明定。監察
      委員收受人民書狀應予處理或交院處理，必要時得通知書
      狀具名人，被調查人、有關機關、主管人員及關係人到院
      ，或指定地點詢問及制作筆錄等調查行為，亦均為監察法
      第26條、監察法實行細則第18條所分別明定，此有監察院
      函附卷之監察實務及法令一書及監察法施行細則一份附卷
      內可參。從而監察委員收受人民書狀，處理人民書狀，簽
      請調查，通知有關機關及人員到指定處所詢問，制作筆錄
      ，發現有違法失職時，得提經委員會審查及決議提糾正等
      程序，均為監察委員依據法律獨立行使職權及執行之行為
      。而依監察院收受人民書狀及處理辦法第8條第1項規定人
      民到院陳情，先由陳情受理中心查明有無前案及無本辦法
      第1項各款、第12條第1款至第3款、第13條第1項第3款至
      第5款之情事後填寫報告單送請值日委員處理。同辦法第
      9條有關人民書狀之批辦，其第1項第2款規定人民到院陳
      情所收受之書狀，除有前案者外，值日委員批辦。而依同
      辦法第10條規定人民書狀應由監察業務處就陳訴事由查明
      有無前案及第11條、第12條規定情事後，簽擬處理方式，
      依前條規定送請委員批辦或移送委員會處理。而依監察法
      施行細則第24條規定監察委員自動調查案件，應先向監察
      業務處登記。本件欣凱公司陳情案中，是由林柏揚等人於
      84年10月14日持陳情書前往監院陳情，由監察院陳情受理
      中心先為程序審查後，送由值日委員即被告丁○○接見陳
      情人，並由被告丁○○於談話紀錄上批示擬請自動調查，
      經監察業務處登記後，並送當時代理院長鄭水枝核定，派
      調查專員王美雲協助調查，此經本院前審調閱「欣凱股份
      有限公司股票中止止市案」卷宗(一)審核無誤。故本件陳情
      案在監察院受理程序上並無不合。
    ２被告丁○○於受理欣凱公司陳情案後，於85年4月17日因
      調查期限將至，而申請延期，復於同年7月25日以欣凱公
      司撤銷上市案於再訴願駁回，上訴最高法院中為由，依監
      察院收受人民書狀處理辦法第12條第1項、第1款規定，申
      請暫停調查（暫停期間，不列入規定期限計算），此有前
      開陳情調查卷(一)內審閱屬實，而依監察院辨理調查案件注
      意事項第6條第3款規定，暫停調查案件協查人員應經常注
      意停止調查原因是否消滅，由秘書處列管，定期查詢，停
      止調查原因消滅後，應即恢復調查並通知秘書處，是並無
      暫停調查後，於恢復調查時須報核定之規定，況欣凱公司
      於85牛11月11日撤回民事上訴一案，亦有撤回上訴狀影本
      一份附本院上更(一)第289號第178頁，故被告於85年11月14
      日發函財政部證券管理委員會，因調查案件需要，請該會
      說明處理「統一超商」上市案之法律依據及經過，並檢送
      相關資料影本參考（調查卷第(二)冊），其所進行之調查程
      序，尚屬調查權之合法行使，並無違背程序。而被告向財
      政部證券管理委員會調取欣凱公司終止上市案全部卷宗，
      係在85年2月25日，亦有監察院秘書處處臺貳字丙字第
      0627號函稿附於調查卷(二)內可憑，此亦經本院前審查核明
      確，而被告調閱統一超商上市案，係在調取欣凱公司終止
      上市案後之85年11月14日發文，亦有前開調查卷(二)可按，
      尚無借由調取「統一超商上市案」，以便向證管會調取林
      柏揚欣凱公司上市案之資料一情。而統一超商上市案之爭
      議事項，係因統一超商於85年4月30日向臺灣證券交易所
      申請上市，證交所於同年8月19日函報財政部證券暨期貨
      管理委員會同意統一超商上市，該會並於同年8月29日函
      覆證交所同意統一超商上市，嗣因有外界質疑統一超商上
      市有異常情事，該會就質疑事項函請證交所查核該公司有
      無該公司營業細則第43條第4項之適用情形，經審核並未
      發現統一超商有上開規定之適用，嗣後統一超商股票於86
      年8月22日起在集中市場開始買賣，此有財政部證券暨期
      貨管理委員會93年3月10日、30日台財證一字第093010638
      1、0930110798號函二份在卷可參，被告辯稱因兩案具有
      相同原因，故調閱該申請上市案，以全瞭解本案在行政處
      分上有無違失等語，尚有理由，此部分程序進行，亦無違
      背監察院調查程序相關規定。
    ３再者，監察院糾正權之行使，係由多數監察委員以合議方
      式審查及決議之，並非由調查之監察委員一人獨立行使糾
      正權，監察委員行使調查權後，認為有提糾正案之必要，
      仍須提出糾正案連同有關資料送有關委員會審查決定，監
      察委員多數決議後，認行政院及其所屬各機關之工作及設
      施有違法或失職，有予糾正之必要，始由監察院提出糾正
      案，移送行政院或有關部會，促其注意改善，監察法第24
      條定有規定，被告丁○○於欣凱公司上市案調查後，於86
      年1月6日提出調查報告，提案糾正證管會，其認定證管會
      有行政違失理由之要點有，證管會援引臺灣證券交易所股
      份有限公司營業細則第50條之1第1項第6款「其他有終止
      有價證券上市必要之情事者」之規定為由，其認事用法自
      嫌率斷，影響大眾相對權利，未將「臺灣證券交易所股份
      有限公司有價證券上市審查準則」送立法院備查，法制作
      業上未臻周延，證管會基於證交所之實質審查權，未經調
      查，尚未掌握充分不法事證前，且未提委員會報告，遽予
      終止欣凱公司股票上市案，作業上有檢討必要，證管會擅
      將股票上市核准權改為備查事項，實難脫行政怠惰疏失之
      情，證管會將本身核准上市職責下授證交所，未為審核討
      論，於法自嫌未當等等，該糾正案於86年1月15日提經監
      察院財政委員會第61次會議討論後，決議證管會援引臺灣
      證券交易所股份有限公司營業細則第50條之1第1項第6款
      「其他有終止有價證券上市必要之情事者」之規定，其認
      事用法自嫌率斷，影響大眾相對權利之理由外，其餘糾正
      理由均為該會議通過，並送請行政院轉示所屬切實注意改
      善。此有該調查案卷宗可憑，並有財政部證券管理委員會
      對監察院糾正該會處理「欣凱公司股票上市案疏失」之改
      善情形資料在卷可憑（見更(三)卷第273至285頁），故被告
      丁○○依法提出調查報告及糾正案，復經委員會討論決議
      通過，其對於監察調查權之行使，難認有何違背職務之行
      為。雖然證人堯宗興亦於偵查中證述：證交所於82年9月
      29 日由董事會通過欣凱公司上市案，11月間報至本證管
      會，經伊書面審查後尚未發現有不合之處，乃簽奉核定函
      復證交所就該公司與欣凱公司間之上市契約「准予備查」
      ，嗣後欣凱公司遭人檢舉董監事未經申報大量移轉持股，
      證交所查證後，提報上市審議委員會及董事會決議認欣凱
      公司確有證交所營業細則第50條之1第1項第6款所定其他
      有終止有價證券上市必要之情事，乃依上市契約第4條規
      定終止欣凱公司上市，函報本會後，仍由伊負責審查，經
      簽報後准予備查，欣凱公司不服提起仲裁及訴願，訴願部
      分由伊承辦予以駁回，至仲裁部分則由證交所處理，丁○○係命協查秘書王美雲先行在85年5月7日將約談通知書傳
      真本會，伊經請假於指定日期85年5月13日下午2時將往接
      受訊問，當場由丁○○負責訊問，王美雲負責錄音及記錄
      ，惟記錄完成後並未命伊過目及簽認，即命伊離去，但伊
      返會後曾就訊問內容簽陳首長核閱，85年5月13日監察院
      談話筆錄內容不實在，伊在答訊時絕未答稱如第1項所載
      ：「交易所送來的文件，我們均未查證」，因為本會承辦
      人絕對會書面審查，不可能均未審查，該筆錄第3項所載
      ：「交易所訂立之準則，目前送證管會核備才生效，但目
      前法律規定之準則，應呈報上級機關」等語，當時丁○○
      確實有訊問此問題，但伊明白答復：「此問題非本人職務
      層級所能答復」，而未答稱如筆錄所載，該筆錄並未經伊
      過目，事實上該筆錄只有本人簽名欄係當時簽署，其餘均
      非伊在場時所記，記得當時王美雲只是拿十行紙邊聽邊記
      ，並非繕寫調查局所提示之此份筆錄，伊堅決否認該筆錄
      之真實性，伊不認識乙○○，與乙○○或欣凱公司無任何
      金錢往來，丁○○在訊問時沒有恐嚇等情事，但立場上丁○○顯然認為證管會法令有瑕疵等語（詳見86年偵字第57
      03號卷附86年3月8日調查局筆錄，第309頁至312頁）。顯
      見被告丁○○於調查過程中，並未有強要堯宗興對於欣凱
      公司股票上市案為更改或放水之情。至於證券交易所之組
      織形態雖屬社團法人中之股份有限公司，並非監察院行使
      職權的對象，惟有關欣凱公司股票上市案，其爭訟對象係
      證券交易所，而被告丁○○調查對象除了證交所相關人員
      以外，對於當時財政部次長陳木在、證管會主委陳樹、副
      主委丁克華、組長吳常傑均在約談範圍內，而依本件陳情
      人陳訴的對象是證管會，被告丁○○提出糾正的案由，是
      以證管會對於臺灣證券交易所不當處置欣凱公司股票上市
      案，未妥善處理為由，對證管會提出糾正。況且，經本院
      前審調取被告丁○○對陳木在等人訪談錄音帶勘驗結果，
      被告丁○○在訪談過程中，亦僅是對於糾正理由中之爭點
      提問，要求陳木在等人解釋，並未強迫或要求證管會或證
      交所放棄仲裁案件之訴訟，此有94年5月20日勘驗筆錄在
      卷可參，雖然證人陳木在在本院前審審理時到庭證陳：委
      員（被告）有時講話也蠻嚴厲的，不照他們的要求，他們
      要彈核財政部等語，惟依本院前開勘驗結果顯示證人陳木
      在除了陳述：「這案子我是都沒碰過，我那公事太多，很
      多都聽不懂。」陳木在又稱，丁○○在約談當中除質疑證
      管會、證交所終止欣凱公司股票上市之法律依據，對之表
      示不滿外，且稱不允許該公司股票上市毫無理由等語，陳
      木在於本院更(三)審審理時，到庭結稱丁○○曾至財政部私
      下約談伊，共有二、三次，印象中係關於欣凱公司股票上
      市案，因該公司股票先前已下市，丁○○希望讓其恢復上
      市，蔡某有時講話蠻嚴厲的，曾表示不按照其要求，將彈
      劾財政部等語。而證人陳樹雖證陳：被告有要求讓欣凱公
      司重新上市等語，惟依前開訪談內容，均為被告丁○○質
      疑證交所及證管會處置該上市案之法規適用不當等情，均
      未以糾正為由強要被告應讓欣凱公司重新上市。另陳樹於
      本院更(三)審理時亦證稱伊任職證管會時，曾接受丁○○約
      談，內容係關於欣凱公司股票上市案，因該公司違反不得
      上市規定，故未通過，丁○○表示有些事實已經改善，有
      些事實已經不存在，要求重新審查，讓欣凱公司股票上市
      等語（見本院更(三)審卷第298、300、301頁、第335、336
      頁）。又證人即證管會副主委丁克華、組長吳當傑於本院
      前審調查時固均供稱未受被告丁○○施加壓力（見86年上
      訴字第5653號卷附87年1月12日訊問筆錄，第159頁反面至
      第160頁、第161頁），雖據證人即曾為丁克華等人老師之
      李金桐於監察院調查時曾供稱丁克華告訴伊，欣凱案，蔡
      委員（指丁○○）盯住伊等，對他解釋也不聽．．．．丁
      克華等人在與伊談話時表示與被告丁○○談話中頗受委屈
      （見監察院丁○○彈劾卷），惟李金桐於本院前審訊以所
      謂「丁克華等人頗受委屈係何含意」時，雖供稱「他們（
      指丁克華等人）說蔡委員（指丁○○）在談話中對他們的
      說明好像不滿意」等語，惟又稱「他們（指丁克華等人）
      希望透過我向監察院的其他委員說明本案的經過，讓他們
      能了解」等語（見86年度上訴字第5653號卷附87年1月12
      日訊問筆錄，第160頁反面）。似徵丁○○於談話中有藉
      由對主管證管會業務之財政部官員施壓，以達使欣凱公司
      股票恢復上市之目的。然依前開所述，被告丁○○所提出
      糾正理由既經監察院委員會審查成立，則其於訪談中對於
      丁克華等人解釋表明不滿，實未違常，亦難認被告丁○○
      於調查過程中有何違背職務之行為。本件被告丁○○對於
      調查案既屬合法繫屬監院調查，且其調查過程亦無強要相
      關公務人員放水或妥協，程序上即無違背職務可言，被告
      主觀上雖係欲利用合法調查權，無形中造成公務人員的壓
      力，而希冀承辦公務人員做出有利於欣凱公司的行政處分
      ，此為公務人員對於業務上壓力的承受問題，難認與被告
      行使調查權，係屬違背職務。
  (五)此外，復有監察院值日委員接見陳訴人談話紀錄、監察院監
    察委員自動調查案件申請書、欣凱公司私帳付款入帳流程表
    、欣凱公司84年10月19日聯絡單、乙○○彰化銀行匯款單、
    耿美瑜華僑銀行開戶表、84年10月明細表、匯款收入傳票、
    甲○○85年5月10日向欣凱公司領取股票字條等附卷足資佐
    證；稽諸上開證據，與共同被告乙○○、甲○○之供述及證
    人吳坤山、耿美瑜、堯宗興等人證詞，均屬符合。
  (六)至於被告丁○○於本院前審提出之85年5月間財訊快報剪報
    影本固登載當時欣凱公司股票每股參考價格約在10元至12元
    之間，惟甲○○等於85年5月間與丁○○期約之股票並非當
    月以上述參考價以上價格售讓，況欣凱公司股票茍因丁○○
    之介入施壓而得上市，其股價躍升可期，是上述股票參考價
    自無以否定丁○○與甲○○等關於上述股票未來價差利益之
    期約；查上述200張股票之期約，實係85年5月之事，且丁○○前於84年10月已受賄100萬元，則認丁○○於84年11月及
    85年1月約談財政部次長、證管會主委等人，另於85年5月約
    談證管會承辦人及86年1月間對證管會提出糾正案，係因上
    述賄絡之交付及期約而進行者，於事理並無不符。
  (七)故乙○○所匯予被告丁○○100萬元款項，及期約賄賂200張
    股票顯係做為財政部就欣凱公司上市撤銷案向監院陳情時，
    做為被告丁○○調查該案有無行政疏失之對價報酬無訛。此
    部分事證明確，被告丁○○此部分犯行堪以認定。
三、關於南方公司陳情案，被告丁○○期約賄賂部分：
　　訊據被告丁○○並不諱言受理南方公司之陳情而自動調查臺
  　電公司處理該案有無違失之情，雖矢口否認向共同被告胡紹
    禹等人期約賄賂，並辯稱未利用職務機會向臺電公司施壓云
    云，然查：
  (一)同案被告俞瀛範、胡紹禹對於如何到監察院找丁○○陳情，
    及希望藉丁○○監察委員之權勢，促使臺電公司同意減免罰
    款，嗣為了表示對丁○○的謝意，由俞瀛範開立乙紙328萬1
    千8百75元（未載發票日）的支票交丁○○親自收下，丁○○每次約談開協調會時，對臺電人員均以嚴厲態度對待，並
    表示將彈劾或糾正相關人員等情，業於調查局、偵查中及原
    審審理中供明在卷。同案被告俞瀛範供稱：伊係正唐經理，
    持股占百分之6，南方公司有向正唐公司購料，伊不是南方
    公司的股東，伊介入該公司向監察院陳情，係認為該案對伊
    個人或公司都會有幫助，正唐公司副總經理胡紹禹向伊說，
    南方公司因臺電西部數位微波通訊系統工程可能會被臺電公
    司罰款，如果能妥善解決，可以從南方公司獲得好處，伊因
    認識監察委員丁○○，所以就陪同胡紹禹向丁○○說明相關
    情形，丁○○就要伊於輪值的時間到監察院陳情，所以伊就
    和胡紹禹依約到監察院找丁○○陳情，丁○○也表示可以處
    理此案，後來為了表示對丁○○的謝意，由伊開立乙紙328
    萬1千8百75元的支票交給丁○○親自收下，作為對丁○○的
    感謝，支票號碼ＤＰ0000000號存根影本就是伊交給丁○○
    的支票，其上記載85年7月3日與胡紹禹一同交給丁○○，及
    85年11月21日至監察院取回支票等皆屬實，作廢的原因係丁○○打電話要伊把該張支票拿回來，伊因為已取回該張支票
    ，所以把該張支票作廢處理，因為丁○○處理臺電公司與南
    方公司陳情案時，有請臺電與南方公司雙方當事人到場開協
    調會，當時丁○○處理的很積極，伊覺得他蠻熱心的，伊為
    了感謝丁○○的熱心幫忙，所以開立上述支票親自交給丁○○，而丁○○也沒有反對並將該支票收下，開協調會時伊並
    不在場，但據事後胡紹禹向丁○○瞭解後告訴伊，丁○○表
    示臺電根本不會對南方公司罰款數千萬元，甚至連下限1,80
    0萬元都罰不到，而且該工程契約根本不公平，非常不利於
    南方公司，但經其告誡臺電相關主管人員後，臺電應不致於
    再重罰或藉此嚇唬南方公司，丁○○不瞭解工程內容，他只
    是覺得契約不公平，但為了使臺電能找臺階下，所以希望雙
    方設法在契約上找出合於延展工期之事由，至於渠是否明知
    根本無此種事由，伊就不清楚，南方公司基本上根本不認為
    可以減免罰款，但伊認為可以透過丁○○爭取，伊不知道胡
    紹禹、丙○○以不實之事由向臺電主張變更設計展延工期，
    其目的應是編造變更設計的理由，使臺電能通過，可以展延
    工期，減少逾期罰款，伊經被告胡紹禹告知向丁○○及臺電
    電訊中心主任吳福振行賄之事，伊認為只是胡紹禹的提案，
    但他沒財力做這件事，伊在電話中沒有提反對意見，主要是
    希望南方公司真能減少罰款，當時南方公司與臺電間的罰款
    糾紛，穆傳鼎表示他有辦法，並向伊借款20萬元，85年4月
    27日合庫民權支庫0000000000000號帳戶支出現金10萬元是
    其中的一半，所以在存摺上註記的是活動費，但是在公司會
    計帳上怕造成困擾，所以是用車馬費的名義支出，伊並無意
    要求丁○○不當行使監察權，伊有向丁○○陳情，當時曾透
    過丁○○友人穆傳鼎介紹安排連繫，伊並事先允諾最高給予
    報酬687萬5千元，但事後因有感穆傳鼎並未幫忙，且事後丁○○直接與胡紹禹連繫，經計算後決定給予較支付穆傳鼎半
    數較少之支票金額328萬1875元給丁○○收受，胡紹禹向伊
    說明給丁○○的是保證票，不可能向銀行兌現，只是為了取
    信丁○○日後一定會酬謝他，希望他盡力幫忙，支票存根票
    號ＤＰ0000000號是開給穆傳鼎的，但其只取走支票影本等
    語（見86年偵字第5798號卷附86年3月3日調查局筆錄，第7
    頁至第13頁；同卷附86年3月4日訊問筆錄，第26頁至第29頁
    ；同卷附86年3月6日調查局筆錄，第125頁至第126頁；同卷
    附86年3月17日調查局筆錄，第213頁至第215頁；同卷附86
    年4月16日調查局筆錄，第323頁；原審卷(一)附86年7月8日訊
    問筆錄，第208頁反面至第210頁反面、第212頁至第213 頁
    、第21 4頁反面；原審卷(二)附86年7月31日訊問筆錄，第16
    頁至第17頁、第18頁；同卷附86年9月18日審判筆錄，第151
    頁反面至第152頁、第154頁、第155頁至第156頁）；俞瀛範
    於本院更(二)審90年2月9日調查時供稱：因為胡紹禹是我們公
    司副總，因為我對電訊工程不懂，他當時告訴我這個事情，
    後來我是透過國寶公司的楊國華認識穆傳鼎，之後透過穆傳
    鼎找到丁○○，後來我與胡紹禹去監察院陳情，是以南方公
    司的代理人的身份去的，去之前已經南方公司的丙○○有簽
    好承諾書，並且到他們的顧問律師那裡公證，之後，就和丁○○談了好幾次這個事情，胡紹禹個人也去談了好幾次，有
    時候我與他去，有時他個人自己去，有一次與丁○○談完後
    ，丁○○個人親自到新竹科園區的倉庫查證事情並拍照，他
    是認為臺電公司比較沒有道理。（你們為何挑好丁○○值日
    的時候到監察院陳情？）是事先丁○○告訴我們的，要趁他
    值日那天去陳情。（你當時去簽這契約書是否超過你們公司
    的業務範圍？）當時因為已經找好丁○○希望透過丁○○的
    關係來解決這事情。（穆傳鼎知道你們與南方公司簽承諾書
    的事情嗎？）是我們簽了以後他才知道的。但是他知道以後
    還與我們共同找丁○○解決這事情。（為何會在85年7月3日
    開立你們為發票人，世華銀行為付款人之面額328萬1875元
    之支票給丁○○？）胡紹禹告訴我這事情會成功，會有錢下
    來，穆傳鼎會得到很大的部分，但是這段時間來，知道穆傳
    鼎與丁○○間有債務糾紛，而且丁○○對穆傳鼎頗有怨言，
    胡紹禹說如果將來把錢給穆傳鼎，可能穆傳鼎把錢用掉，是
    否可以開張保證票給丁○○作為穆傳鼎預還給丁○○債務之
    保證，我覺得有點荒謬，而且擔心是否會捲入他們的財務糾
    紛，但是胡紹禹一直說這是保證票沒有關係，如果不開保證
    票可能事情不能進行下去，因為當時事情快要成功了，我只
    好答應，但是把所有的細節包含計算方式詳細記載下來。（
    你們當時已經約好這張票的金額就是日後要給穆傳鼎的報酬
    的一部分？）是的。當時已經扣掉稅金及相關費用之後算出
    來金額，蔡委員說穆傳鼎欠他已遠超過這個金額，但是我還
    是不放心，所以我告訴胡紹禹我親自要與他交給丁○○，所
    以他約好時間後，我與他一起去當場把票交給丁○○。票的
    金額是應該給穆傳鼎報酬的2分之1，為何要開這2分之1金額
    的票，我不太清楚。（與南方公司簽約後除了找丁○○處理
    ，是否還作其他努力？）沒有，就只有找丁○○來處理。計
    算公式是胡紹禹告訴我的，當時計算時胡紹禹講得很精確，
    每一筆的支出與款項都說得很清楚，而且都算到個位數，所
    以我認為胡紹禹與穆傳鼎事先已經講好了，但是後來穆傳鼎
    否認這回事，說他不知情等語（見本院更(二)卷第312頁起）
    。
  (二)同案被告胡紹禹亦供承：伊自85年5月任職正唐公司副總經
    理，於81年間因朋友介紹銷售天線予南方公司而結識丙○○
    ，85年初南方公司承包臺電西部數位微波通訊系統工程，因
    原廠商無法提供該設備之ＩＣ零件且無其他替代品可使用，
    故無法按合約如期完工，臺電公司依合約每天對南方公司罰
    款20萬元，丙○○因伊人際關係良好且具協調能力，乃將此
    案委由伊處理，伊則以與丙○○的私人情誼及南方公司係正
    唐公司的協力廠商，在向俞瀛範報告後接下此案，丙○○於
    85年3月18日簽立承諾書給伊及俞瀛範，內容以敦請正唐公
    司運用多方人際及事務關係從中斡旋，以期將罰款降至合約
    不含稅百分之25以下，於85年3月31日前告知南方公司本案
    是否可行，俟臺電發文應允罰款及本件工程完工日期延至85
    年9月30日後3日內，南方公司同意以百分之25合約不含稅總
    金額減去臺電與正唐公司議妥罰款之差額付予正唐公司作為
    酬勞，85年1月伊與俞瀛範即在處理本案，85年2月間透過俞
    瀛範之介紹認識穆傳鼎，在南方公司於85年3月18日簽立承
    諾書後，於85年4月27日由丙○○及俞瀛範簽立承諾書，承
    諾以罰款總額3175萬元為上限，低於百分之25部分，提供其
    中半數作為酬勞（約為687萬5千元）請穆傳鼎處理此案，穆
    傳鼎在瞭解本案後，即向我們表示可以安排南方公司與臺電
    公司在監察院召開協調會，並要求南方公司書寫向監察院丁○○委員之請願書，並在丁○○值日的當天將請願書交由丁○○處理，此時丁○○才正式介入此案，並曾召開兩次協調
    會，伊係於85年2月間由俞瀛範介紹認識丁○○，在穆傳鼎
    出面協調南方公司與臺電公司工程案之初，伊與丁○○並未
    直接接觸，只曾聞穆傳鼎會將前述600多萬元中支付予丁○○作為報酬，實際金額伊並不清楚，後來南方公司與臺電公
    司第一次協調會因丁○○、穆傳鼎二人不合故未召開，隨後
    丁○○即主動與伊和俞瀛範聯絡並表示穆傳鼎每次都騙他，
    利用他的名義在外招搖撞騙，要求伊爾後南方公司和臺電公
    司的案子直接與他聯絡即可，丁○○因不相信穆傳鼎的為人
    ，故第一次協調會沒有開成，丁○○即主動約伊與俞瀛範至
    渠辦公室並表示，伊等要交付給穆傳鼎金額的一半，必須開
    保證票給他作保證，且會告知穆傳鼎這件事，隨後過幾天即
    由俞瀛範開立原先與穆傳鼎協議金額之一半即為328萬1千87
    5元面額之支票，並由俞瀛範親交予丁○○，隨後即召開協
    調會，事前伊與俞瀛範透過穆傳鼎協調丁○○以ＩＣ零件缺
    乏及負責人死亡可作為不可抗拒之事由，據以要求臺電補辦
    變更手續，延長工期，至正式協調會召開時，丁○○向臺電
    出席官員表示，臺電能否接受前述兩項理由，臺電人員則表
    示南方公司必須先陳述變更理由之必要性及正當性，目前已
    過時，請南方公司找律師擬文發函給臺電研議，經南方公司
    委託伊找律師諮詢意見後，由南方公司依律師意見行文臺電
    ，臺電回函表示無法准予變更，臺電公司通訊中心主任吳福
    振在丁○○第一次協調會後，即向丙○○表示你找什麼人來
    都沒有用，就是要照合約辦理，加上第二次協調會時丁○○
    沒有考慮到官員的立場，亦不予官員表示意見的機會，整個
    協調會用不到半小時就結束，給人趕鴨子上架的感覺，伊和
    俞瀛範討論後認為透過丁○○解決本案已不可行，並向丙○○報告此事，原承諾予穆傳鼎及丁○○共687萬5千元，俞瀛
    範有開立支票，但穆傳鼎並未取走，另85年4月間穆傳鼎以
    本身公司週轉不靈向伊公司借貸20萬元，雙方有立借據，惟
    未言明利息，穆傳鼎迄今亦尚未償還，至於前述第一次與第
    二次協調會間，丁○○向渠等要求開立原已答應支付穆傳鼎
    費用之一半，由他本人親收，因前此穆傳鼎另要求加碼50萬
    元，俞瀛範與伊乃合計應支付穆傳鼎、丁○○二人為737萬5
    千元之半數368萬7千5百元，再扣除百分之11稅金，由俞瀛
    範開立其個人支票面額328萬1千875元親自交付與丁○○，
    惟事後丁○○並未達成承諾，由俞瀛範向丁○○取回該支票
    ，伊與俞瀛範處理南方公司案件，俞瀛範並未取得任何價金
    ，伊則向南方公司借支140萬元，其中以南方公司開立100萬
    元支票，但由丙○○軋入其帳戶，丙○○另以其本人支票開
    立80萬元予伊，另丙○○亦拿出40萬元現金，其中伊取得30
    萬元，丙○○取得10萬元，伊共取得110萬元，丙○○共取
    得30萬元，並開立140萬元之商業本票予南方公司，伊係於
    85年6月30日才從丙○○得知利用更換ＩＣ方塊圖陳情只是
    個幌子，主要是藉由監委丁○○的權勢來向臺電協調，第一
    次協調會時伊記得是在上午舉行，丙○○、穆傳鼎及伊均有
    到場，但丁○○並未叫渠等進入會場，會後丁○○即帶伊及
    穆傳鼎去見臺電總經理席時濟，丁○○問席時濟如何解決本
    案，席時濟表示僅有請律師跟臺電打官司，沒有其他解決之
    道，丁○○此行的目的是為印證穆傳鼎所提雙贏策略是不可
    行的，並藉此表明與穆傳鼎劃清本案處理方式，事後丁○○
    即主動找渠等了解原答應支付穆傳鼎價金並要求直接支領其
    中半數，據伊所知俞瀛範係於第二次協調會前交付前述支票
    給丁○○，不久丁○○即召開第二次協調會，惟丁○○在該
    協調會中並未配合協調，反而一味用監委權勢指責臺電有雙
    重標準，則係渠等所始料未及的，穆傳鼎承諾臺電公司對南
    方公司的罰款將會低於1,800萬元，且穆傳鼎會找監察委員
    丁○○出面來協調此案，惟穆傳鼎並未言明給丁○○多少，
    另穆傳鼎係以南方公司總經理特別助理名義到臺電公司通訊
    中心、會計室與法務室瞭解本案，並向渠等提出雙贏策略，
    即一方面南方公司接受臺電公司罰款（必須低於1,800萬元
    ），另一方面南方公司又可完成工程，傳真稿是第二次協調
    會後，伊請丙○○前往臺電通訊中心拜訪吳福振主任，內容
    主要請丙○○拜訪吳福振將工程日期延後至85年10月31日，
    至少也要到9月或8月底，屆時事成之後將會酬謝吳福振，並
    且考慮到吳主任的立場且用最安全的做法，讓他無後顧之憂
    ，即吳福振按照協調會的結論去做，丙○○將會好好感謝吳
    福振而且不會有後續問題等語（見86年偵字第5798號卷附86
    年3月3日調查局筆錄，第31頁至第39頁；同卷附86年3月4日
    訊問筆錄，第60頁至第65頁；同卷附86年3月6日調查局筆錄
    ，第151頁至第156頁；同卷附86年3月10日調查局筆錄，第
    184頁至第187頁；同卷附86年3月17日調查局筆錄，第223頁
    至第228頁；原審卷(一)附86年7月8日訊問筆錄，第210頁反面
    至第211頁反面；原審卷(二)附86年7月31日訊問筆錄，第17頁
    至第18頁、第18頁反面至第19頁反面；同卷附86年9月18日
    審判筆錄，第150頁反面至第151頁反面），同案被告胡紹禹
    復於本院更(二)審90年3月16日調查中供稱：（正唐科技為何
    會介入南方公司與臺電公司關於工程款糾紛的事情？）是丙○○我的老師，我出來就業後大家常彼此合作及聚會，當初
    臺電工程是我們一起合作，由他出面去做的，其中一部分用
    的零件是由我進口的，後來他自己的設備有的向國外廠商買
    的，其中設備中的ＩＣ有發生問題沒有辦法如期交貨，要被
    扣款，所以他告訴我是否可以幫他弄，把理由告訴台電公司
    ，希望臺電公司不要罰或罰少一點，丁○○事實上我很早就
    認識他了，我告訴俞瀛範有關南方公司與臺電公司的工程糾
    紛後，俞瀛範告訴我他透過朋友認識穆傳鼎，穆傳鼎的父親
    是老立委，他說可以與臺電溝通，穆傳鼎告訴我，他做這事
    情需要有些費用，他到臺電談了以後，他告訴我，臺電可以
    接受南方公司的陳情，要找一個人出來仲裁，我問穆傳鼎要
    找誰，他說要找丁○○，穆傳鼎告訴我他需要多少錢，金額
    我忘了，我回過頭告訴丙○○說穆傳鼎所說的方式，丙○○
    也接受，後來雙方有簽協議書，協議書上丙○○的名字是我
    幫他代簽的，是他授權我簽的，後來我們就一起到監察院陳
    情，後來丁○○就開始處理這事情，有一天丁○○打電話要
    我到他的辦公室，我到他辦公室後他問我說，穆傳鼎在這件
    事情拿了多少好處，我據實陳述後，丁○○就拿出一些穆傳
    鼎欠他錢的資料給我看，他說穆傳鼎欠他300多萬元，我告
    訴他事情成功後請他向穆傳鼎要些錢，他說穆傳鼎不會給他
    ，他要我開一張保證票給他，押在他那裡，後來俞瀛範就開
    一張保證票給丁○○，過了一段時間，我發現丁○○並沒有
    真正處理這件事情，我就把保證票拿回來。（丙○○說協議
    書上他的簽名不是他自己所為的？）是的，是我幫他簽的，
    他有授權給我幫他簽，因為當時我與穆先生談這事情是在我
    們公司，丙○○當時不在場，在他的公司，我有打電話給他
    ，他同意讓我幫他代簽，我在電話中有告訴他需要花多少錢
    ，他也都同意。（你和俞瀛範因為南方公司與台電公司糾紛
    解決，你們可以得到多少好處？）合約書上的金額扣掉穆傳
    鼎的金額，然後再除二，我們各拿一份。（你們公司除了找
    丁○○向台電公司施壓外，是否幫南方公司作其他服務？）
    沒有。（你們只找丁○○出面處理可以獲得這麼多好處？）
    是的。（俞瀛範上次開庭說整個事情大部分都是由你處理的
    ，你有何意見？）不正確，我認識穆傳鼎與丁○○是他介紹
    ，我處理這事情原則上我都有告訴他，計價公式是我告訴他
    的沒錯，保證票是我叫他去拿回來的，他本來還認為無所謂
    。（在你們開票押在丁○○那裡之前是否丁○○有否要求你
    們要付60萬元給他？）是的，是在他辦公室他告訴我的。（
    你是有否問他要60萬元？）我沒有問他，我告訴他，我們公
    司沒有錢，無法給，他就告訴我，他開支票向我借。（他要
    你們開票給他，是否意謂整個事情的處理他可以拿某些好處
    ？但是他擔心可能將來無法拿到錢，所以要你們開票給他作
    為擔保？）應該這樣沒錯。（為何南方公司不循訴訟程序解
    決，而找監委用這種方式來解決？）原來的協調會我沒有去
    ，是聽穆傳鼎講協調會開的很好，但事實上沒有結論出來，
    後來我有參加協調會，我發現丁○○不應該處理事情，後來
    我叫穆傳鼎停止這事情，後來票是隔了半年後才拿回來的。
    （丁○○直接找你到辦公室要錢，是否因為他擔心穆傳鼎把
    他應得的報酬吞掉，所以找你直接給他一個保證？）是他開
    口要借60萬元，我不借，他有點不高興，所以他才要我們先
    開票借他。至於穆傳鼎與他如何談，我不清楚。（俞瀛範說
    協議書是在律師所簽的，當時你與丙○○在場，你有何意見
    ？）他講的是原稿與丙○○簽的那一份，我剛講的是我們與
    穆傳鼎簽的那一份，二個契約書不一樣，與穆傳鼎簽的那一
    份丙○○不在場。（關於計價方式如何計算？）這是按照當
    時南方公司與台電公司間罰款金額作基礎來算，假如可以省
    下多少罰款之後，我們可以得到其中若干報酬扣除稅捐等項
    目後所得的金額等語。
  (三)被告丙○○則供述：伊自72年起任職南方公司現為總經理，
    南方公司於83年4、5月間以1億3千8百萬元得標臺電Ｖ六工
    程，合約訂定工作天為600天，分二期完工，第一期完工日
    期為84年12月18日，第二期完工日期為85年5月16日，該工
    程第一期到目前未完工，第二期在85年10月13日完工，按合
    約規定每天逾期罰款是20萬元，本公司曾假設以85年12月31
    日為完工日，第一期部分罰款金額為7,540萬元，第二期部
    分罰款金額為2,480萬元，臺電公司每月工程會報裡一再提
    出該Ｖ六工程逾期很嚴重，希望本公司儘速完工，否則工程
    逾期罰款將很龐大等語，且臺電公司正式來函催促工程進度
    ，但未曾提到工程逾期罰款，自84年11月起原董事長何定一
    車禍過世，伊才接辦該Ｖ六工程，85年初因原廠美國ＡＴＩ
    公司無法如期交貨，才發覺事態嚴重，可能無法如期完工，
    乃委託伊過去的學生即正唐公司副總經理胡紹禹來幫忙，後
    來胡紹禹介紹穆傳鼎在來來飯店咖啡廳和伊認識，穆傳鼎得
    知伊的處境後，表示他和臺電公司的人很熟，胡紹禹自此一
    再向伊查問，是否要他幫忙，假如要的話，要伊寫承諾書，
    雙方言明希望將罰款金額降至合約總額百分之25以下，俟臺
    電發文按前述條件同意罰款及完工期延至85年9月30日以後
    ，南方公司同意以百分之25合約總金額減臺電公司與胡紹禹
    及俞瀛範議妥罰款之差額為酬勞付給胡紹禹、俞瀛範，彼等
    二人在取得該承諾書後，於85年4月間向伊表示要向監察委
    員丁○○陳情，利用向臺電公司人員調查，幫忙減免工程逾
    期罰款，乃代表公司擬妥陳情稿，交本公司顧問修正後，應
    胡紹禹之約共赴監察院找丁○○向他當面說明原委，丁○○
    當時表示臺電公司這份Ｖ六合約訂的不合理，他願為渠等伸
    張正義，後來伊接到通知，要代表南方公司於85年5月13日
    到監察院與臺電公司人員開協調會，但伊因公出國無法參加
    ，由胡紹禹代表參加協調會，大約在85年6月間伊又接到監
    察院通知，偕同胡紹禹等人與臺電公司人員開協調會，會中
    只見丁○○對臺電公司人員多所指責，會後丁○○邀伊及胡
    紹禹坐他的車同到臺電公司找總經理席時濟，並說明南方公
    司為了提供更新進的微波機才會延誤工期，希望臺電公司從
    寬處理，准予變更設計展延工期，席時濟表示工程還是要儘
    快完成，等完工後看看有無前例可循再說，伊沒有給丁○○
    或穆傳鼎賄款或其他不正利益，但胡紹禹在85年3、4月間以
    他本人之本票向伊借了140萬元，85年5、6月間也同樣以本
    人之本票向伊借200萬元，前述款項伊沒有向他收取孳息，
    但款項是伊向公司請的，伊有向董事長李敦群報告，這是為
    了前述臺電公司工程逾期罰款的事，所以才由公司支出這筆
    錢，伊確曾向胡紹禹表示過，所謂ＤＳ３變更設計是個幌子
    ，當時渠等向臺電陳情以變更設計為由，展延工期，而事實
    上根本沒有變更設計這回事，那只是藉口而已，前面兩筆錢
    應是伊支付給胡紹禹的工作活動費，胡紹禹表示因手邊沒有
    錢，為了方便運作，先向伊借支，借支給胡紹禹講明這是為
    了全島微波系統工程能公平參與投標以及Ｖ６工程減少罰款
    之活動費等語（見86年偵字第5798號卷附86年3月3日調查局
    筆錄，第68頁至第71頁；同卷附86年3月4日訊問筆錄，第73
    頁至第75頁；同卷附86年3月6日調查局筆錄，第130頁至第
    134頁；同卷附86年4月28日調查局筆錄，第334頁至第336頁
    ；同卷附86年5月2日訊問筆錄，第394頁反面至第395頁；原
    審卷(一)附86年6月26日訊問筆錄，第100頁反面；同卷附86年
    7月8日訊問筆錄，第213頁至第214頁；原審卷(二)附86年7 月
    31日訊問筆錄，第14頁反面至第15頁反面、第19頁反面至第
    20頁；同卷附86年9月18日審判筆錄，第149頁反面至第150
    頁反面）。
  (四)同案被告穆傳鼎則供述：85年4、5月間國寶公司負責人楊國
    華介紹伊認識俞瀛範、胡紹禹，向伊表示彼等二人是南方公
    司股東，因為南方公司承攬臺電數位微波通訊系統工程，工
    期落後甚多，依合約規定要罰款甚多且要被終止合約，故要
    求伊出面向臺電公司協調，伊在85年4、5月間為此事至臺電
    公司通訊中心找主任吳福振、法務室主任金正中、會計處處
    長林欽榮等瞭解協調此事，伊當時希望臺電公司能夠同意南
    方公司延展工期，減少罰款，但不要將南方公司罰倒，如此
    可免於兩敗俱傷，而臺電公司亦可避免重新辦理發包之困擾
    ，當時吳福振、金正中、林欽榮均表示依合約內容不能如此
    做，而要求伊向監察院請願，若監察院出面協調，臺電公司
    願依照監察委員協調意見辦理，若行得通臺電公司亦可免除
    此項責任，伊把臺電公司的意見向俞瀛範、胡紹禹說明後，
    伊便帶俞瀛範、胡紹禹到監察院找伊原本熟識的丁○○監委
    ，安排請願事宜，當時若依合約規定南方公司應罰款5、6千
    萬元以上，於是俞瀛範、胡紹禹在渠等辦公室向伊表示願依
    照一個計算公式給付車馬酬勞，隔沒幾天俞瀛範、胡紹禹二
    人在渠辦公室交給伊一張面額600餘萬元支票影本，做為願
    履行承諾之表示，但俞瀛範、胡紹禹二人從未將該支票正本
    交付給伊，俞瀛範、胡紹禹請伊出面代南方公司協調臺電西
    部數位微波通訊系統工程，願給付的條件以罰款總額百分之
    25約3,175萬元為上限，低於百分之25之部分提供其中半數
    為酬勞，另俞瀛範、胡紹禹並親筆在說明書記載「若臺電罰
    款總額低於1,800萬元，仍以1,800萬元下限計算，提供3,17
    5萬元與1,800萬元差額之半數687萬5千元為酬勞，本款由穆
    君同意交由王慶中先生前來領取」等語，在伊帶俞瀛範、胡
    紹禹至監察院找丁○○商談請願事宜後，丁○○也曾詢問伊
    有多少代價可拿，伊均未明確的回答他詳細數字，這也是導
    致後來丁○○、俞瀛範、胡紹禹等人把伊排除在外，不讓伊
    參與的主要原因，伊介紹俞瀛範、胡紹禹至監察院與丁○○
    認識，並說明南方公司承攬臺電西部數位微波通訊系統工程
    遭遇情形與希望不要罰款太重能展延工期之情況，丁○○要
    求伊等提出正式的書面請願才好受理，後來即由俞瀛範、胡
    紹禹與丁○○直接聯繫，俞瀛範、胡紹禹從未再向伊提起酬
    勞之事，丁○○召開過二次請願協調會，第一次約在85年5
    月、第二次在85年6月8日，第一次請願協調會伊未參加，第
    二次請願協調會伊則有參加，但渠等不讓伊發言，參加人員
    有臺電公司的吳福振、林欽榮、金正中，南方公司丙○○及
    代表南方公司的胡紹禹等人，第二次協調會丁○○並未依照
    伊原先與臺電公司講好的免於兩敗俱傷的版本，丁○○在會
    中大罵三個臺電主管欺壓百姓，會議的結論是由南方公司聘
    請律師將合約內容翻閱找出可以變更設計依據，做為展延工
    期之理由等語（見86年偵字第5798號卷附86年3月3日調查局
    筆錄，第87頁至第92頁；同卷附86年3月3日訊問筆錄，第
    103頁至第105頁；86年偵字第5703號卷附86年5月15日訊問
    筆錄，第468頁至第469頁）。
  (五)共同被告胡紹禹另復供稱俞瀛範所簽發之328萬1875元之支
    票，即係因依丁○○向胡紹禹等人要求開立原已答應支付穆
    傳鼎費用之一半，由丁○○本人親收，因前此穆傳鼎另要求
    加碼50萬元，俞瀛範與胡紹禹合計應支付穆傳鼎、丁○○二
    人各為737萬5千元之半數368萬7,500元，再扣除百分之11稅
    金，由俞瀛範開立其個人支票面額328萬1,875元親自交付與
    丁○○，已如前述，且經核上開金額之計算，亦相符合，此
    款項確為被告俞瀛範等人欲交與被告丁○○作為調查臺電對
    南方公司降低違約處罰之代價確可認定。
  (六)被告丁○○確有向胡紹禹要求先行支付60萬元並提供帳戶作
    為匯款之用，及要求開立328萬1,875元保證支票之情事，以
    作為其調查本案之好處等情，並經共同被告胡紹禹、被告俞
    瀛範供明，被告丁○○於本院前審曾供稱該支票係作為穆傳
    鼎償還伊友人債款之擔保云云，及共同被告胡紹禹亦曾於本
    院前審及本院更(二)審90年3月16日調查時為相同之供述，核
    均屬事後卸責及迴護飾詞，亦復難以採信。
  (七)而本件被告是否有違背職務行為期約賄賂犯行？按依證人即
    臺電通訊主任吳福振於本院上訴審中到庭證稱：被告丁○○
    並未私下請伊降低罰款處罰，而證人即臺電會計處長林欽榮
    、法務室主任金正中亦到庭供稱：被告丁○○並未責難臺電
    （見86年上訴字第5653號卷附87年1月19日訊問筆錄，第215
    頁、第216頁正、反面）。按以證人等人到庭作證時，被告
    丁○○已無監委身份，渠等實無為迴護被告丁○○之證述，
    故渠等證詞應可採信。被告丁○○於本案調查中既未強迫臺
    灣電力股份有限公司訪談人員做有利於南方公司之契約上之
    認定，或減少罰款之金額，且丁○○對於南方公司所據以申
    請減免罰款金額之理由，是否虛偽不實，亦無何證據足以佐
    證，不能證明被告丁○○知情，則被告丁○○依據其監察委
    員之職權對於國營事業臺電公司調查，尚難認被告丁○○有
    何違背職務上之行為。而對於南方公司承攬臺電工程逾期違
    約罰款之問題，係因契約所生之爭議，並不涉公務員違失與
    否，本不屬監察院之職權所掌理之範圍，惟查以本件調查之
    案由是以「臺電公司所訂合約是否有違恆平原則，是否有不
    可抗力事故之適用，有關單位是否善盡職責，有深入瞭解為
    必要」為由，復經代理院長鄭水枝核定成案調查，此經本院
    調閱南方資訊公司陳情案核閱屬實，其調查程序上尚無違反
    監察院相關調查權行使法令之規定。故被告丁○○辯稱並無
    違背其職務之行為，尚堪採信。本件被告丁○○對於調查案
    既屬合法繫屬監院調查，且其調查過程亦無強要相關公務人
    員放水或妥協，程序上即無違背職務可言，被告主觀上雖係
    欲利用合法調查權，無形中造成公務人員的壓力，而能自行
    做出有利於南方公司的行政處分，此為公務人員對於業務上
    壓力的承受問題，難認與被告行使調查權為違背職務。
  (八)此外，復有察院監察委員自動調查案件申請書、監察院詢問
    通知，調查案件詢問筆錄、丙○○與俞瀛範、俞瀛範與穆傳
    鼎之承諾（委託）書、世華銀行作廢支票、支票存根上載「
    丁○○監委（for南方vs.Tpc案）$0000000」等語、胡紹禹
    傳真丙○○信函、胡紹禹手稿等在卷可資佐證。
  (九)至於證人蔡鈴芬固於本院上訴審及本院更(二)審到庭陳稱，伊
    為耿黃秀菊（丁○○稱耿黃秀菊係耿美瑜之母）處理債務，
    將耿黃秀菊房屋過戶予債權人抵債，丁○○曾拿錢塗銷上述
    房屋之二胎抵押權設定云云，核與本件貪瀆案情，無何關連
    ，殊不足否定前開罪證。
  (十)此部分事證明確，有關南方公司陳情案，被告丁○○職務上
    期約、收受賄賂之犯行，堪予認定。
四、被告丁○○於前述行為時為監察委員，又分別為該院經濟委
    員會、財政委員會召集人，此有監察院秘書長89年11月30日
    函及所檢附之該院各委員會委員暨召集人名單在卷足憑（見
    更(三)卷第153頁），丁○○職司彈劾權、糾舉權並得經該院
    委員會之審查提出糾正案，負有整飾官箴、糾彈不法公務人
    員之職責，其係為依據法令從事公務之人員，對於職務上之
    行為期約進而收受賄賂，核被告丁○○所為（於欣凱公司案
    收受100萬元賄賂、期約200張股票之股價差額利益，此收受
    賄賂與期約賄賂之犯行，係基於同一犯意之接續行為；於南
    方公司案所收面額328萬1,875元之支票未記載發票日，尚未
    完成發票行為，該紙支票非有價證券，雖收受支票，但僅係
    期約票面額之賄賂），係犯85年10月23日修正前之貪污治罪
    條例第5條第1項第3款（按該法條於85年10月23日修正，新
    修正之該法條與原法條徒刑刑度相同，惟罰金刑則從原所定
    之新臺幣200萬元提高為6,000萬元，依刑法第2條第1項從舊
    從輕原則，應適用修正前之法律）之對於職務上之行為收受
    賄賂罪（欣凱公司案部分，其期約賄賂之低度行為為收受賄
    賂之高度行為所吸收）及對於職務上行為期約賄賂罪（南方
    公司案部分）。起訴書認被告丁○○係犯同條例第4條第1項
    第5款之違背職務期約收受賄賂罪，起訴法條，容有未洽，
    應予變更。被告丁○○行為後，刑法第56條連續犯之規定，
    業於94年2月2日修正公布刪除，自95年7月1日施行，被告之
    犯行，因行為後新法業已刪除連續犯之規定，此刪除雖非犯
    罪構成要件之變更，但顯已影響行為人刑罰之法律效果，自
    屬法律有變更，依刑法第2條第1項規定，比較新、舊法結果
    ，仍應適用較有利於被告之行為時法律即舊法論以連續犯（
    最高法院95年第8次刑事庭會議決議參照）。被告丁○○先
    後收受賄賂及期約賄賂之犯行，時間緊接，所犯同為侵害國
    家法益且係同一性質之罪名，分屬相同犯罪構成要件中之高
    低度行為，顯係基於概括之犯意為之，應依修正前刑法第56
    條規定論以連續犯，並加重其法定刑。原審對被告丁○○論
    罪科刑，固非無見，惟查被告丁○○所犯貪污治罪條例之罪
    ，應適用85年10月23日修正前之舊法，原判決適用新法處斷
    ，已有未洽，且被告丁○○係犯職務上收受賄賂罪，理由詳
    如前述，原審依違背職務行為收受賄賂罪判決，亦有未合，
    被告丁○○提起上訴，仍執陳詞，否認犯罪，固無可採，惟
    原判決關於被告丁○○收受賄賂部分既有可議，應由本院將
    原判決關於丁○○收受賄賂及定其執行刑部分撤銷改判，審
    酌被告丁○○身為監察委員，理應公正廉潔、謹慎勤勉，其
    竟不知潔身自愛，反而利用監察權行使之機會，對於職務上
    之行為，期約、收受賄賂，惟其已近70歲，年事已高，及其
    犯後態度等一切情狀，量處如主文所示之刑，又刑法第37條
    有關褫奪公權之規定亦有修正，以新條文之規定對被告有利
    ，應依新修正刑法第37條第2項規定併宣告褫奪公權如主文
    之所示。
五、被告丁○○犯罪所得100萬元，依85年10月23日修正前貪污
    治罪條例第9條第1項、第2項規定，應予追繳沒收，如全部
    或一部無法追繳時，以其財產抵償之。
貳、被告丙○○部分：
一、公訴意旨略以：丁○○與穆傳鼎係朋友關係，穆傳鼎於85年
    3 月間受南方公司代理人俞瀛範、胡紹禹之委託，代為設法
    減免南方公司因承攬臺電公司西部Ｕ６ＧＨＺ數位微波通訊
    系統工程零件生產不及致工程逾期所生之違約罰款（罰款金
    額可能高達數千萬元，俞瀛範、胡紹禹二人允諾給予穆傳鼎
    687萬5千元，並經南方公司總經理丙○○之同意），穆傳鼎
    見有暴利可圖，除自行向臺電公司主管人員關說外，並安排
    俞瀛範、胡紹禹二人及南方公司總經理丙○○向丁○○陳情
    ，渠四人明知南方公司並無正當逾期完工之理由，乃基於共
    同犯意之聯絡謀議行賄丁○○，企圖利用丁○○不當行使監
    察權介入調查，俞瀛範、胡紹禹、丙○○、穆傳鼎等四人與
    丁○○期約，由丁○○對臺電公司施壓，迫使同意減免罰款
    以朋分，丁○○亦應允幫忙，旋由俞瀛範依約定於85年5月4
    日丁○○值日時，代表南方公司持請願書至監察院向其提出
    陳情，丁○○於85年5月6日在談話紀錄批示擬就該陳情案申
    請自動調查，並於5月7日提出自動調查案件申請書，經監察
    院核定派科員王俊人協查，丁○○明知南方公司承攬臺電工
    程逾期違約罰款之問題，係因契約所生之爭議，不涉公務員
    違失與否，本不屬監察院之職權所掌理之範圍，卻以監委之
    身分介入，於85年6月6日單獨至新竹工業園區南方公司詢問
    南方公司人員以便先行取得較有利於南方公司之資料，企圖
    作有利於南方公司違約罰款之處置，另於同年5月13日、6月
    8日先後在監察院會議室約談臺電公司相關承辦人員，通訊
    中心主任吳振福、總經理席時濟等人，臺電公司承辦人員因
    認並無違失而未肯讓步，丁○○又帶同穆傳鼎、胡紹禹等人
    面見臺電公司總經理，欲使臺電公司屈服，惟均未能得逞，
    其間丁○○曾向穆傳鼎追詢，欲朋分好處，穆傳鼎不肯明告
    ，丁○○乃逕向胡紹禹要求先行付予60萬元，並擬提供銀行
    帳戶供胡紹禹匯款，胡紹禹見臺電公司人員並未退讓，乃予
    婉拒，丁○○又要求胡紹禹開立給予穆傳鼎報酬一半之保證
    票予伊，以資取信，俞瀛範、胡紹禹同意其要求於85年7月3
    日在丁○○監察院辦公室交付以俞瀛範為發票人、世華銀行
    為付款人、票號ＤＰ－0000000號，未載發票日、面額328萬
    1875元之支票一紙予丁○○，期其繼續對臺電公司施壓，減
    免南方公司之罰款，至同年11月4日，丁○○見無從再向臺
    電公司施壓，乃將調查案簽結，並以電話通知俞瀛範取回支
    票，俞瀛範、胡紹禹二人於85年11月19日16時30分許到監察
    院向丁○○索回上述支票。因認丙○○此部分涉犯違背職務
    行賄罪嫌云云。
二、按犯罪事實應依證據認定之，無證據不得認定犯罪事實，又
    不能證明被告犯罪者，應諭知無罪之判決，刑事訴訟法第15
    4條第2項、第301條第1項分別定有明文。被告丙○○堅詞否
    認有對丁○○行賄，辯稱：伊任職南方公司總經理，該公司
    於83年間承攬臺電公司西部數位微波通訊系統工程，因零件
    供應商物料臨時供應不足，致使南方公司完工日期，被迫須
    向後延長3個月，按不合理違約高額罰金，將嚴重妨害公司
    之營運，適胡紹禹、俞瀛範知悉後承諾願出面代為處理，以
    減少違約之高額罰金，伊只知渠二人可循正常管道代向臺電
    公司陳情說明，如能完成委任事務，南方公司允諾給予酬金
    ，伊並未指示彼等二人向相關之公務員行賄，南方公司向臺
    電公司陳情之過程，伊完全聽從胡紹禹、俞瀛範二人安排，
    彼等二人找丁○○監委調查本案，旨在糾正臺電以嚴苛契約
    條款欺侮百姓造成民怨，此本屬監委法定職權範疇，伊等並
    非假藉蔡監委職權對臺電違法關說或施壓，期能減免違約金
    ，丁○○先向胡紹禹索取60萬元未果，繼又要求開立給予報
    酬之保證支票等情，伊完全不知情。況丁○○行使監委調查
    權時，既無違背職務之行為，被告又何來關於違背職務之行
    賄罪之成立等語置辯。
三、徵諸俞瀛範、胡紹禹、穆傳鼎於前述理由欄所載彼等供述之
    情節，被告丙○○既自承，向監察委員丁○○陳情，欲藉監
    察委員丁○○之調查，促使臺電人員同意減免罰款，核與俞
    瀛範、胡紹禹等人之供述相一致，且被告丙○○供承，胡紹
    禹在85年3、4月間及85年5、6月間分別以本票向伊借了140
    萬元及200萬元，是為了前述臺電公司工程逾期罰款的事，
    所以才由公司支出這筆錢，這兩筆錢應是伊支付給胡紹禹的
    工作活動費，胡紹禹表示因手邊沒有錢，為了方便運作，先
    向伊借支，借支給胡紹禹講明這是為了全島微波系統工程能
    公平參與投標以及Ｖ６工程減少罰款之活動費云云。亦與胡
    紹禹之供述相符。被告丙○○既願提供高額之款項作為上述
    工程減少罰款之活動費，央請胡紹禹、俞瀛範等人向具有監
    督臺電國營事業職權之監委丁○○陳情，再由丁○○向台電
    施壓而達其減輕罰款之目的，丙○○顯有利用被告丁○○職
    務上行為之認識，被告丙○○辯稱其並無使被告丁○○為職
    務之行為，以達減少違約金罰款問題云云，自不足採。至被
    告丙○○雖否認承諾予被告穆傳鼎687萬5千元酬勞之承諾書
    ，其上丙○○之簽名為其所親筆，胡紹禹復坦認該丙○○之
    簽名係其所簽寫無訛（參見原審卷(二)附86年7月31日訊問筆
    錄，第15頁反面）。然丙○○與正唐公司之俞瀛範、胡紹禹
    既約定「敦請正唐科技工業股份有限公司運用多方人際及事
    務關係從中斡旋，以期將罰款金額降至合約總金額百分之25
    以下」（見86年偵字第5798號卷第43頁承諾書）。且丙○○
    復於原審供稱「當時沒有看過這文件，胡紹禹大概有向我說
    一下」等語（參見原審卷(二)附86年7月31日訊問筆錄，第15
    頁反面）。足證被告丙○○對於俞瀛範、胡紹禹委請穆傳鼎
    代為安排渠等向監委丁○○陳情，並承諾給予穆傳鼎酬勞乙
    節，不僅知情，且有意思之合致。
四、又被告丙○○雖否認於前揭於85年4月27日與穆傳鼎所簽立
    之承諾書上簽名，且稱其上「丙○○」之署押非其本人所為
    云云。但丙○○既承認85年3月18日與胡紹禹、俞瀛範簽立
    有承諾書屬實，而穆傳鼎係胡紹禹等人找來藉與被告丁○○
    建立溝通橋樑之人，丁○○嗣並利用監察委員身分（當時為
    監察院經濟委員會委員，對於台電公司所屬上級機關經濟部
    擁有糾正權），以職務上行為介入南方公司與臺電公司間違
    約賠償民事糾紛事件，茍非因胡紹禹等得到丙○○之授權乃
    與穆傳鼎簽立上揭85年4月27日承諾書，再由穆傳鼎負責傳
    達示意丁○○利用監察委員身分強行介入調查，期能使臺電
    公司同意降低違約金之數額，何以丁○○會有上揭舉動，丙○○身為南方公司總經理，急欲尋找管道解決與臺電公司上
    述糾紛，除於85年4月27日與穆傳鼎簽立承諾書時未在場外
    ，其餘關於丁○○種種介入調查之情節伊均有參與或與聞，
    對於胡紹禹等於85年4月27日與穆傳鼎簽立承諾書一節，衡
    情當無事先不知情或未概括授權胡紹禹等人處理之可能。況
    胡紹禹於本院更(二)審90年3月16日所稱：與穆傳鼎所簽立承
    諾書上「丙○○」署押是伊幫丙○○簽的，丙○○有授權給
    伊幫他簽，因為當時伊與穆傳鼎談這事情時，係在伊公司內
    進行，丙○○當時不在場，在自己的公司，伊有打電話給丙○○，丙○○同意讓伊代簽，伊在電話中有告訴丙○○需要
    花多少錢，丙○○也都同意等語。核與經驗法則無違，堪信
    為實在。被告丙○○縱本人未親自於系爭與穆傳鼎所立之承
    諾書上簽名，但不能因此認定其不知向丁○○行賄之事。
五、惟按貪污治罪條例僅對於違背職務之行為，行求、期約或交
    付賄賂或其它不正利益者，有加以處罰之規定（85年10月23
    日修正前貪污治罪條例係規定在第10條，現行條文則規定在
    第11條），而對於職務上之行為賄賂者，法律並無處罰明文
    ，被告丁○○所為，既經認定係職務上之收賄罪，已如上述
    ，則行賄者丙○○對丁○○行賄之行為，因法律無處罰規定
    ，即不能就此部分對丙○○科以刑責。
六、原審未予詳查，認被告丙○○行為係屬對於公務員違背職務
    之行賄罪，而予論罪，尚有未合，被告丙○○提起上訴指摘
    原判決關於論其行賄罪係屬不當，為有理由，應由本院將原
    判決關於丙○○行賄及定其執行刑部分撤銷，另諭知被告丙○○被訴行賄部分無罪。
丙、據上論斷，應依刑事訴訟法第369條第1項前段、第364條、
    第299條第1項前段、第300條、第301條第1項，85年10月23
    日修正前貪污治罪條例第2條前段、第5條第1項第3款、第9
    條第1項、第2項、第16條，刑法第11條前段、第2條第1項、
    第37條第2項、修正前刑法第56條，判決如主文。
本案經檢察官劉斐玲到庭執行職務。
中　　華　　民　　國　　96　　年　　5 　　月　　8 　　日
                  刑事第十一庭審判長法  官  張連財
                          　  　　　法　官  楊照男
　　                                法  官  林明俊
以上正本證明與原本無異。
檢察官及被告丁○○如不服本判決，應於收受送達後10日內向本
院提出上訴書狀，其未敘述上訴之理由者並得於提起上訴後10日
內向本院補提理由書（均須按他造當事人之人數附繕本）。
被告丙○○不得上訴。
  　                                書記官  蕭詩穎
中　　華　　民　　國　　96　　年　　5 　　月　　11　　日
附錄本案論罪科刑法條全文：
85年10月23日修正前貪污治罪條例第5條第1項第3款
有下列行為之一者，處七年以上有期徒刑，得併科新台幣2百萬
元以下罰金：
三  對於職務上之行為，要求、期約或收受賄賂或其他不正利益
    者。
